臺灣臺北地方法院刑事判決　　　　　　　94年度訴字第1232號
公　訴　人　臺灣臺北地方法院檢察署檢察官
被　　　告　甲○○
上列被告因偽造文書案件，經檢察官提起公訴（九十三年度偵字
第二一六四七號），本院受理後，被告於準備程序進行中就被訴
事實為有罪之陳述，經合議庭裁定改行簡式審判程序，判決如下
：
    主  文
甲○○行使偽造私文書，足以生損害於公眾及他人，處有期徒刑
月，如易科罰金，以佰元折算壹日。緩刑貳年。如附表所示
偽造之署押沒收。
    事  實
一、甲○○與乙○○係姊妹，於民國八十二年五月二十五日渠等
    之父鄭木死亡後，即對遺產分配問題素有爭執，甲○○為
    將戶籍自臺北市中山區○○○路○段七二號六樓之一遷入鄭
    木遺留之臺北縣新店市○○路○段二九一號一樓，竟基於
    行使偽造私文書及使公務員登載不實公文書之犯意，於八十
    八年三月一日某時，在臺北縣新店市戶政事務所（下稱新店
    戶政事務所），冒用鄭木之名義，在空白之房屋租賃契約
    書偽填鄭木自八十一年七月一日起將上開新店房屋出租予
    甲○○，並於「立契約人（甲方）」欄偽簽「鄭木」署押
    一枚，暨盜用鄭木生前交由其保管之印章，於該契約書上
    蓋妥「鄭木」印文九枚，而偽造該契約書私文書後，持向
    新店戶政事務所行使，辦理遷入登記，使不知情之該戶政事
    務所承辦公務員將甲○○戶籍遷入此房屋並立為戶長之不實
    事項，登載於職務上所掌之戶籍登記簿及戶口名簿等公文書
    ，足以生損害於戶政機關對戶籍資料管理之正確性及乙○○
    。嗣經乙○○發覺有異，向新店戶政事務所查證後，始悉上
    情。
二、案經乙○○訴請臺灣臺北地方法院檢察署檢察官偵查起訴。
    理  由
一、前揭事實，業據被告甲○○於本院審理時坦承不諱（見本院
    九十四年十月十七日準備程序筆錄），核與告訴人乙○○於
    警訊及偵查時指訴情節相符（見偵字卷第九至一０、二八至
    三０頁），並有房屋租賃契約書、新店戶政事務所受理遷入
    住址變更登記申請書及戶籍謄本附卷可稽（見偵字卷第一一
    、二二、二三頁）。本件事證明確，被告犯行洵堪認定，應
    予依法論科。
二、核被告所為，係犯刑法第二百十六條、第二百十條之行使偽
    造私文書及第二百十四條之使公務員登載不實公文書罪。其
    偽造署押及盜用印章，係偽造私文書之部分行為，偽造私文
    書之低度行為，又為行使偽造私文書之高度行為所吸收，均
    不另論罪。其所犯上開二罪間有方法結果之牽連關係，依同
    法第五十五條之規定，應從一重之行使偽造私文書罪論處。
    爰審酌被告因與告訴人間就渠等之父所留之遺產素有糾紛，
    明知其父已死亡，仍冒用其父名義，偽造租賃契約，以遂行
    其將戶籍遷入其父所遺留房屋之目的，危害戶政機關對戶籍
    資料管理之正確性及同為繼承人之告訴人之權益，惟被告犯
    後坦承犯行，態度良好等一切情狀，量處如主文所示之刑。
    又被告行為後，刑法第四十一條已修正，九十年一月十日經
    總統公布施行，同年月十二日生效，原條文修正為第四十一
    條第一項前段，並將得易科罰金之罪，從「犯最重本刑為三
    年以下有期徒刑以下之刑之罪」，修正為「犯最重本刑為五
    年以下有期徒刑以下之刑之罪」，比較修正後刑法第四十一
    條第一項及修正前同法第四十一條之規定，以修正後之新法
    之規定有利於被告，爰併依刑法第二條第一項前段之規定，
    適用修正後之同法第四十一條第一項前段之規定，諭知易科
    罰金之折算標準。末查被告前受有期徒刑以上刑之宣告，執
    行完畢後，五年以內未曾受有期徒刑以上刑之宣告，有卷附
    臺灣高等法院被告前案紀錄表可按（見本院卷），其因一時
    圖便，短於思慮，偶罹刑典，經此罪刑之宣告後，當知所警
    惕，信無再犯之虞，本院認所宣告之刑以暫不執行為適當，
    爰均併宣告緩刑二年，以啟自新。如附表所示偽造之署押，
    雖未扣案，惟不能證明業已滅失，不問屬於犯人與否，應依
    同法第二百十九條規定宣告沒收。
據上論斷，應依刑事訴訟法第二百七十三條之一第一項、第二百
九十九條第一項前段，刑法第二條第一項前段、第二百十六條、
第二百十條、第二百十四條、第五十五條、修正後第四十一條第
一項前段、第七十四條第二款、第二百十九條，罰金罰鍰提高標
準條例第一條前段、第二條，判決如主文。
本案經檢察官黃文明到庭執行職務
中　　華　　民　　國　九十四　年　　十　　月　三十一　日
　　　　　　　　　刑事第八庭法　官　陳芃宇
以上正本證明與原本無異。
如不服本判決，應於判決送達後10日內，向本院提出上訴狀。
　　　　　　　　　　　　　　書記官　周小玲
中　　華　　民　　國　九十四　年　　十　　月　三十一　日
附表：沒收之署押
┌───────┬──────────┬───────┐
│署  押  名  稱│署    押    位    置│署  押  數  量│
├───────┼──────────┼───────┤
│    鄭木    │房屋租賃契約書之「立│    一  枚    │
│              │契約人（甲方）」欄  │              │
└───────┴──────────┴───────┘
附錄本案論罪科刑法條全文：
中華民國刑法第216條
(行使偽造變造或登載不實之文書罪)
行使第 210 條至第 215 條之文書者，依偽造、變造文書或登載
不實事項或使登載不實事項之規定處斷。
中華民國刑法第210條
(偽造變造私文書罪)
偽造、變造私文書，足以生損害於公眾或他人者，處 5 年以下有
期徒刑。
中華民國刑法第214條
(使公務員登載不實罪)
明知為不實之事項，而使公務員登載於職務上所掌之公文書，足
以生損害於公眾或他人者，處3年以下有期徒刑、拘役或500 元
以下罰金。
